【裁判字號】    92,上易,250
【裁判日期】    920625
【裁判案由】    給付電信費
【裁判全文】
臺灣高等法院民事判決                            九十二年度上易字第二五０號
    上  訴  人  甲○○
    被 上 訴人  中華電信股份有限公司
                台灣北區電信分公司
    法定代理人  薛紀建
    訴訟代理人  倪麗雅
右當事人間請求給付電信費事件，上訴人對於中華民國九十二年一月二十二日臺灣板
橋地方法院九十一年度訴字第二七七五號第一審判決提起上訴，本院判決如左：
    主      文
上訴駁回。
第二審訴訟費用由上訴人負擔。
    事      實
甲、上訴人方面：
一、聲明：(一)原判決廢棄。(二)駁回被上訴人在第一審之訴。
二、陳述：除與原判決記載相同者，茲引用之外，補稱：
(一)、上訴人與訴外人王臺生，以原判決附表（下簡稱為附表）所示之被害人名義填寫
    被上訴人之行動電話申請書時，被上訴人承辦人員即訴外人林宏義在場，但未制
    止，且再三向上訴人及王臺生表示，被上訴人會另行徵信，查證確為附表所示等
    人申辦後，始會核發門號，惟被上訴人並未進行查證，即逕予核發門號等情，業
    經林宏義在上訴人被訴偽造文書案即臺北地方法院九十年度訴字第二七四號刑事
    案件證稱「．．．我有看到，但我未制止．．．」、「．．．我們有要求申請書
    要留客戶電話，我們會依所留電話確認是否為本人，若無電話或未聯絡上就不與
    聲請．．．」、「對，．．．我們有．．．去查證，發現被查證人申請書上的電
    話不同，我們就跟電信警察聯絡，電信警察要我們不要打草驚蛇，之後我們就沒
    有再跟申請人查證了」等語綦詳，可見被上訴人核發門號之過程中有疏失，非善
    意相對人，上訴人自無民法第一百一十條之損害賠償責任。況且，被上訴人並未
    證明附表所示之行動電話門號皆係上訴人偷打，其請求上訴人給付電話費，更屬
    無據。
(二)、原判決附表所列之行動電話門號，僅李振銘、何迦聖、黃藝萍、吳宜樺（原名吳
    淑合）、蔡明宏五人，共二十六線（上訴人誤為二十七線）行動電話門號，為上
    訴人經手申辦，其餘門號皆係王臺生申辦，此有王臺生於台北市政府警察局刑事
    警察大隊詢問筆錄稱：李忠憲等十一人所申請之四十三個行動電話門號，確為本
    人所經辦無誤等語足憑，原審判決聽信被上訴人片面之詞，遽認原判決附表所列
    之行動電話門號皆為上訴人所申辦，於法有違。
乙、被上訴人方面：
一、聲明：上訴駁回。
二、陳述：除與原判決記載相同者，茲引用之外，補稱：
(一)、上訴人無權代理訴外人石莉卉等十五人向被上訴人申請租用000000000
    0等六十二線行動電話門號，業經本院九十一年度上訴字第三０八三號刑事判決
    認定綦詳，依民法第一百一十條之規定，上訴人自應給付自民國（下同）八十九
    年五月起至九十一年八月止，共計新臺幣（下同）六十一萬六千五百八十五元之
    電信費予被上訴人。
(二)、併依侵權行為之法律關係請求上訴人賠償損害。
丙、本院依職權調閱本院九十一年度上訴字第三○三八號刑事全卷。
    理      由
一、被上訴人起訴主張：上訴人於八十九年五、六月間，無權代理訴外人石莉卉等十
    五人向被上訴人申請租用如附表所示0000000000等六十二線行動電話
    門號，並自行或擅自交付他人撥打，自八十九年五月起至九十一年八月止，共積
    欠電信費達六十一萬六千五百八十五元。爰依民法第一百一十條無權代理及侵權
    行為之法律關係，求為命上訴人應如數給付及法定遲延利息之判決。
二、上訴人則以：上訴人填寫行動電話申請書時，被上訴人公司承辦人員林宏義在場
    但未制止，被上訴人亦未進行查證，即逕予核發門號，自有過失且非善意之相對
    人，上訴人無庸負民法第一百一十條之損害賠償責任；又被上訴人未證明附表所
    示之行動電話門號皆係上訴人使用，其請求上訴人給付電話費，更屬無據。況上
    訴人僅經辦附表所示李振銘、何迦聖、黃藝萍、吳宜樺（原名吳淑合）、蔡明宏
    等五人，共二十六線行動電話門號（上訴人誤為二十七線），原審判決聽信被上
    訴人片面之詞，遽認附表所列之行動電話門號皆係上訴人申辦，亦有違誤等語，
    資為抗辯。
三、查，上訴人及訴外人王臺生因得知被上訴人為拓展行動電話業務舉辦軍公教團體
    申辦行動電話專案，其方式為客戶申辦團體專案免繳保證金二千九百元，且被上
    訴人並核發每門門號二百五十元之佣金予招攬申辦客戶之人，被上訴人乃與王臺
    生、賴國忠、曹進輝、陳晟賢、及綽號「阿財」及「李專員」等人共同基於不法
    所有與不法利益之意圖，明知附表所示之石莉卉等十五人之國民
    國忠等人以不詳方式所取得，且石莉卉等十五人均無申辦行動電話門號之意思，
    仍由上訴人本人或委由「阿財」攜同前揭國民
    義路四段廿五號五樓之三王臺生所經營之「風雲通信科技股份有限公司」（下稱
    風雲通信公司），由甲○○、王臺生連續在被上訴人之團體專案行動電話申請書
    填寫石莉卉等人基本資料，用以表示石莉卉等十五人向被上訴人申辦行動電話之
    意思表示，並旋由王臺生持前揭各該申請書向被上訴人申請辦理行動電話門號，
    使被上訴人陷於錯誤，誤認係附表所示之被害人向該公司申請行動電話，乃先後
    交付附表所示門號之行動電話門號識別卡（下稱ＳＩＭ卡）予王臺生收受，再交
    由甲○○自行撥打或再交付予賴國忠、陳晟賢、「阿財」及「李專員」以供撥打
    行動電話而獲取免付如附表所示行動電話通話費之不法利益等情，有石莉卉等人
    申告被冒用申裝電話申訴函、
    證物卷）足憑；上訴人因犯刑法第二百十六條、第二百十條之行使偽造私文書罪
    、第三百三十九條第一項之詐欺取財罪；同法第二項之詐欺得利罪；經判處有期
    徒刑陸月，如易科罰金以三百元折算一日確定在案，業據調取本院九十一年度上
    訴字第三○三八號刑事全卷核閱屬實。
四、上訴人雖以前揭情詞置辯，惟查：
(一)、上訴人係因知悉中華電信公司為增加行動電話門號之業績而給予每一門號二百五
    十元佣金之獎勵政策，為賺取行動電話門號之申辦佣金而冒名申辦如附表所示之
    行動電話門號之事實，業據中華電信公司北區營運處業務員林宏義在刑案審理中
    到庭證述：「八十九年間被告王臺生來中華電信辦理業務才認識，中華電信需要
    業績，推銷門號一個二百五十元佣金，但目前仍未領到，因為公司政策暫緩，當
    初說留十元我用來報稅，其餘獎金歸王臺生，業績歸我，我在風雲公司有看到他
    們親自簽名，我想因為是數量很多的關係故我並未制止，我有說簽名一定要本人
    簽名」等語綦詳；（見臺灣臺北地方法院九十年度訴字第二七四號刑事卷第三七
    頁訊問筆錄）上訴人於警訊時亦供認：與王臺生提過酬傭每人各半，王臺生也無
    意見等語（見偵查卷第十四頁背面）；足見上訴人確係為賺取佣金，始與王臺生
    共謀申辦行動電話。
(二)、關於申辦附表所示各該行動電話門號之經過，上訴人甲○○在刑案審理中供稱：
    「我承認我是幫朋友的忙而犯罪，被告王告訴我申請門號一個佣金二百四十元但
    我尚未拿到，我經手的
    弟，他要幫忙他的業績，扣案物品是自我身上查獲，賴國忠給我十五張，」「我
    只負責介紹客戶及提供
    林宏義在公司裡面跟我們說照會申請人沒有問題之後我們才簽的，（ＳＩＭ卡）
    交給陳、賴以及跳蚤雜誌上的李專員」等語；核與刑案共同被告王臺生所供：「
    我迄今未取得中華電信佣金，與林宏義是中華電信業務往來才認識的，
    本是被告甲○○給我的，其中有一部份是葉的朋友拿給葉的，這次出問題的這批
    卡，拿到卡都交給葉，至於葉交給何人我不清楚」等語相符（見上開刑事卷第三
    四頁訊問筆錄）。上訴人雖辯稱：伊僅經辦附表所示李振銘、何迦聖、黃藝萍、
    吳宜樺（原名吳淑合）、蔡明宏等五人，共二十六線行動電話門號云云；惟王臺
    生並證稱：有些
    申請下來的ＳＩＭ卡均是交給被告轉交等語（見本院九十一年度上訴字第三○八
    號刑事卷第五五、五六頁訊問筆錄）；因是，縱令附表所示石莉卉等十五人之身
    分證影本非全部由上訴人交給王臺生，惟王臺生所申請下來之ＳＩＭ卡既均是交
    給上訴人，再由伊轉交予他人撥打，顯見上訴人與王臺生、「阿財」等人均有共
    同犯意聯絡及行為分擔甚明，上訴人自不能以其中部分
    為由而免責。況上訴人在警訊中除承認以附表所示李振銘、蔡明宏名義申辦外，
    復自承張晴玲名義之如附表所示六線門號亦是伊所經辦（見偵查卷第一二頁），
    顯見上訴人前開抗辯無非避重就輕之詞，不足為採。
(三)、又，附表所示之各該行動電話門號均係遭冒名申辦，且各該被害人均不曾自行或
    授權他人申辦附表所示之行動電話門號，亦未曾填寫中華電信門號申請書，且未
    曾使用過這些電話門號，也從未見過上訴人及王臺生二人之事實，業據被害人石
    莉卉（原名石麗惠）、李淑芬、林俊杰、王國治、李振銘、何迦聖、方聖賢、俞
    旭陽）、黃藝萍（現已改名為黃欣郁）、吳宜樺（原名吳淑合）、蔡明宏、張晴
    玲、卲守杰等人在刑案審理中到庭證述無訛；上訴人既未舉證證明有得到其等授
    權申辦一事，故上訴人就附表所示石莉卉等十五人之國民
    限之事實，足堪認定。且按國民
    意使用之理，乃一般國民均有之常識，上訴人對於陳晟賢、賴國忠等何以能夠陸
    續交付大量國民
    誤認提供
(四)、上訴人雖另辯稱：上訴人與王臺生以附表所示石莉卉等十五人名義填寫行動電話
    申請書時，被上訴人承辦人員林宏義在場，但未制止，且再三向上訴人及王臺生
    表示，被上訴人會另行徵信查證，始會核發門號，惟被上訴人並未進行查證，即
    逕予核發門號等語。惟查，林宏義因不知上訴人所取得之國民
    名申辦使用，雖未制止上訴人與王臺生填寫行動電話申請書，但有告知簽名一定
    要本人簽名乙節，業據林宏義在刑案審理中證述無訛；是則，雖林宏義曾告知可
    代客戶填寫，亦係誤認上訴人係合法取得國民
    合法使用國民
    認伊無犯罪之故意。再者，上訴人於八十九年七月十三日遭警查獲當時，其個人
    所持用之行動電話手機內係放置冒用吳宜樺（吳淑合）名義申辦之如附表編號五
    二號之0000000000ＳＩＭ卡使用通話，上訴人在警訊中即坦承吳淑合
    本人並未同意其申辦及使用之事實（見偵查卷第九頁背面、第十頁）；另扣案之
    四個ＳＩＭ卡號中Ｚ000000000號，亦為被害人蔡明宏遭冒名申辦，顯
    見上訴人冒名申辦後，復進而持以供己使用撥打，自始即有詐取不法利益之意圖
    ，至為灼然。又行動電話申請書均由上訴人及王臺生代為填寫，伊二人既共謀詐
    欺，則申請書上所留存之申請人聯絡電話等資料必非真實，被上訴人自無從為正
    確之查證，上訴人所辯被上訴人核發門號之過程有疏失，非善意之相對人云云，
    洵無可採。
五、被上訴人主張上訴人冒用石莉卉等十五人申請租用如附表所示之六十二線行動電
    話門號，自八十九年五月起至同十二月止，共積欠電信費六十一萬六千五百八十
    五元，其明細各如附表所示，已據提出客戶催繳明細（原審九十一年度促字第六
    六九六二號卷第二、三頁，被上訴人業就附表王國治部分減縮為一九八二○元，
    就吳宜樺部分減縮為七七三九元）為按；上訴人於刑案審理中對於證人即被上訴
    人北區營運處營業科科長林茂城所提出之冒用電話門號及欠費明細表，以及被上
    訴人覆函所檢附之話費查詢表（置刑事卷證物袋），並無異議；惟證人林茂城所
    提出之明細表僅列石莉卉等十一人，漏列上訴人自始即承認為其代為申辦之張晴
    玲、吳宜樺、蔡明宏三人，另邵守杰亦到庭證明其係被冒用名義申辦；是以綜合
    前開證據，及參考證人林宏義在本院度上訴字第三○三八號刑案調查中所提出之
    明細表（該卷第六○、六一頁），與話費查詢表相比對，其正確之欠費明細應如
    附表所示，自堪認被上訴人受有上開損害。上訴人抗辯被上訴人未舉證證明伊有
    使用附表所示之行動電話門號，不得請求上訴人給付電話費云云，亦屬無據。
六、綜此足見，被上訴人主張上訴人無權代理附表所示石莉卉等十五人申辦行動電話
    ，且與訴外人王臺生共謀詐欺冒名申辦門號，供自己或交他人撥打，詐得免付電
    話通話費之不法利益，致被上訴人受有六十一萬六千五百八十五元之損害，堪予
    採信。上訴人所為抗辯，俱非可採。從而，被上訴人依民法第一百十條、第一百
    八十五條規定，請求上訴人負損害賠償責任，應給付被上訴人六十一萬六千五百
    八十五元及自支付命令送達之翌日（即九十一年九月二十八日）起至清償日止，
    按週年利率百分之五計算之利息，為有理由，應予准許。原審判命上訴人如數給
    付，並無不合。上訴意旨求予廢棄改判，為無理由，應予駁回。
七、據上論結，本件上訴為無理由，判決如主文。
中      華      民      國    九十二    年      六      月    二十五    日
                              民事第三庭
                                  審判長法  官  張  宗  權
                                        法  官  蕭  艿  菁
                                        法  官  吳  秀  美
右正本係照原本作成。
不得上訴。
中      華      民      國    九十二    年      七      月      二      日
                                        書記官  常  淑  慧


司法院資訊處製作；財團法人民間司法改革基金會備份。
